【裁判字號】    94,訴,112
【裁判日期】    950417
【裁判案由】    著作權法
【裁判全文】
臺灣板橋地方法院刑事判決               94年度訴字第112號
公  訴  人  臺灣板橋地方法院檢察署檢察官
被      告  福興榮企業有限公司
兼代表人  ?丙○○
      ?
上一被告之
選任辯護人  張衛航律師
?????  陳益盛律師
?????  盧立仁律師
被      告  甲等磁磚企業有限公司
兼代表人  ?甲○○
共      同
選任辯護人  朱昌碩律師
上列被告因違反著作權法案件，經檢察官提起公訴（93年度偵字
第2387號、93年度偵字第12884號），本院判決如下：
    主  文
甲○○共同意圖營利而以重製之方法侵害他人之著作財產權，處
有期徒刑肆月，如易科罰金，以參佰元折算壹日。
丙○○共同意圖營利而以重製之方法侵害他人之著作財產權，處
有期徒刑參月，如易科罰金，以參佰元折算壹日。
甲等磁磚企業有限公司其代表人因執行業務，意圖營利而以重製
之方法侵害他人之著作財產權，處罰金新台幣貳拾萬元。
福興榮企業有限公司其代表人因執行業務，意圖營利而以重製之
方法侵害他人之著作財產權，處罰金新台幣貳拾萬元。
    事  實
一、丙○○係址設臺北縣鶯歌鎮○○路六十七巷十弄二號「福興
    榮企業有限公司」（下稱福興榮公司）之負責人，從事網版
    轉寫印刷業務；甲○○係址設臺北縣板橋市○○路一０三號
    二樓之一「甲等磁磚企業有限公司」（下稱甲等公司）之負
    責人，從事磁磚製造業務。又「吉貝斯圖樣設計系列中」之
    「海洋之一」（編號為F0001 號）及「旅途之二」（編號
    G0012 號）等圖樣（以下簡稱系爭圖樣），係「吉貝斯磁磚
    有限公司」（下稱吉貝斯公司）之受僱人戊○○創作完成享
    有著作權並約定由僱用人吉貝斯公司享有著作財產權之美術
    著作，未經吉貝斯公司之同意或授權，不得擅自重製。吉貝
    斯公司分別於民國八十九年十二月七日及九十年五月九日委
    託丙○○將上開系爭圖樣轉印成花紙而交付該等圖樣之原稿
    予丙○○，丙○○竟與甲○○基於意圖營利而以重製之方法
    侵害他人著作財產權之共同犯意聯絡，由甲○○向丙○○訂
    購上開系爭圖樣之花紙各八百朵後，未經吉貝斯公司同意或
    授權，而由丙○○於九十一年一月間某日，在上開福興榮公
    司內，擅自將系爭圖樣重製成花紙，再以每朵花紙新台幣（
    以下同）四元之價格轉售予甲○○，以此方式侵害吉貝斯公
    司之著作財產權。甲○○於取得系爭圖樣之花紙後，復加工
    於所生產之腰帶花磁磚計一千六百片上，並將磁磚編號為「
    V708 A」（即海洋之一）及「7402」（即旅途之二）。甲○○明知上開腰帶花磁磚為侵害吉貝斯著作財產權之物，竟基
    於意圖營利而交付之犯意，於九十一年五、六月間，將編號
    「V708 A」之腰帶花磁磚五百片，以每片二十一元之價格販
    售予吉東鋒建材企業有限公司；另於九十一年十月二十一日
    ，將編號「7402」之腰帶花磁磚一百五十片，以每片二十一
    元之價格販售予玉光磁磚行；又於九十一年十月三十一日，
    將編號「V708A 」之腰帶花磁磚一百片，以每片二十一元之
    價格販售予立暐建材行。
二、案經吉貝斯公司告訴臺灣板橋地方法院檢察署檢察官偵查起
    訴。
    理  由
壹、關於程序部分：
一、按著作權法對於著作採創作保護主義，於創作完成時即享有
    著作權。查本件系爭圖樣係證人即吉貝斯公司員工戊○○於
    八十八年以後創作，並約定由吉貝斯公司取得系爭圖樣之著
    作財產權乙節，業據證人戊○○於檢察官偵訊時到庭證述明
    確（詳九十三年度偵字第二三八七號卷第二五頁），核與證
    人即告訴人丁○○證述相符。且按受雇人於職務上完成之著
    作，以該受雇人為著作人。但契約約定以雇用人為著作人者
    ，從其約定。依前項規定，以受雇人為著作人者，其著作財
    產權歸雇用人享有。但契約約定其著作財產權歸受雇人享有
    者，從其約定，修正前著作權法第十一條定有明文。查本件
    係以職員即證人戊○○為著作人，而證人戊○○與雇用人吉
    貝斯公司間亦未對系爭圖樣之著作財產權歸屬另有約定，揆
    諸前開規定，告訴人吉貝斯公司亦享有系爭圖樣之著作財產
    權。
二、被告甲○○辯稱：告訴人吉貝斯公司之負責人已接受邀宴及
    調解，並在多人見證下表示放棄民、刑事追訴，事後竟提起
    告訴，已違誠信原則；另告訴乃論之罪，被害人表示放棄告
    訴，即不得再行告訴云云。經查：證人己○○於本院審理時
    到庭證稱：「我到吉貝斯公司的時候，許小姐告訴我，王先
    生有侵害她的著作權，我是跟大家都是朋友，請吃個飯就好
    ，給一個面子，讓我當和事佬，許小姐說好」、「（檢察官
    問：丁○○當時吃完飯有說不追究嗎？）應該有，請吃飯就
    表示不追究，但丁○○有無說不追究我不確定。是我自己認
    為請吃飯就是表示不追究」等語（詳本院卷〈一〉第一九三
    、一九四頁），由此可見告訴人吉貝斯公司負責人丁○○並
    未明白表示放棄對被告等人之刑事追訴，是被告甲○○上開
    辯解，顯有誤會。告訴人吉貝斯公司提起本件告訴自屬合法
    。
三、復按證人應命具結；證人依法應具結而未具結者，其證言不
    得作為證據，刑事訴訟法第一百八十六條第一項本文前段、
    第一百五十八條之三分別定有明文。查告訴人吉貝斯公司負
    責人丁○○於偵查中向檢察官所為之陳述，未經以證人身分
    具結，揆諸前揭說明，即無證據能力。
四、又按除顯有不可信之情況外，從事業務之人於業務上或通常
    業務過程所需製作之紀錄文書、證明文書，得為證據，刑事
    訴訟法第一百五十九條之四定有明文。查本件被告丙○○提
    出福興榮公司與吉貝斯公司歷年交易明細表影本乙份，係被
    告丙○○於八十九年至九十二年間與吉貝斯公司交易時於業
    務上所製作之紀錄文書；另告訴人提出之被告甲等公司所出
    具予立暐建材行之九十一年十月份請款單、出貨單各一紙，
    係被告甲等公司於業務上所製作之證明文書，均顯無不可信
    之情況，揆諸前開法條之規定，自均有證據能力。
五、又按被告以外之人於審判外之陳述，雖不符刑事訴訟法第一
    百五十九條之一至第一百五十九條之四之規定，而經當事人
    於審判程序同意作為證據，法院審酌該言詞陳述或書面陳述
    作成時之情況，認為適當者，亦得為證據；當事人、代理人
    或辯護人於法院調查證據時，知有刑事訴訟法第一百五十九
    條第一項不得為證據之情形，而未於言詞辯論終結前聲明異
    議者，視為有前項之同意，刑事訴訟法第一百五十九條之五
    亦有明文。查本件證人即吉東峰建材企業有限公司左耀騰於
    本院九十四年十二月十三日庭訊後所書立之陳報狀，為被告
    以外之人於審判外之陳述，而屬傳聞證據，然被告甲等公司
    、甲○○及渠等之辯護人迄言詞辯論終結前均未就此部分證
    據能力部分聲明異議，且該陳報狀之內容係補充證人左耀騰
    於本院審理時所為之陳述，並經本院審酌其陳述作成時之情
    況，核無違法取證之瑕疵，認以之作為證據為適當，自有證
    據能力。
貳、實體部分：
    訊據被告丙○○固不否認曾於八十九年十二月七日及九十年
    五月九日受吉貝斯公司之委託將前開「海洋之一」及「旅途
    之二」圖樣轉印成花紙，事後並將「海洋之一」及「旅途之
    二」圖樣重製成花紙各八百朵後，轉售予甲等公司之事實；
    另被告甲○○固不否認於九十一年一月間向被告丙○○購買
    「海洋之一」及「旅途之二」圖樣之花紙各八百朵，復將上
    開花紙加工於甲等公司所生產之腰帶花磁磚共一千六百片上
    ，並將上開腰帶花磁磚販售予立暐建材行、玉光磁磚行及吉
    東峰建材企業有限公司之事實，惟均矢口否認有何違反著作
    權法之犯行，被告丙○○辯稱：伊與告訴人吉貝斯公司已交
    易多年，依雙方交易慣例與默契，若告訴人就交付之圖樣未
    支付版費，即為棄版圖案，視為放棄著作權。本件系爭圖樣
    ，因告訴人並未支付版費，為棄版圖樣，表示告訴人已放棄
    該等圖樣之著作財產權，因之，伊事後將該等圖案轉印成花
    紙轉賣予甲等公司，自非以重製之方法侵害他人之著作財產
    權云云；被告甲○○則辯稱：伊向丙○○購買系爭圖樣之花
    紙時，丙○○曾說該等圖樣係吉貝斯公司棄版的圖樣，沒有
    任何問題云云。經查：
一、被告丙○○、甲○○確實有共同以重製之方式侵害告訴人享
    有系爭圖樣之著作財產權之行為：
（一）上揭被告丙○○、甲○○共同重製系爭圖樣之花紙乙節，
      業據被告丙○○、甲○○自承在卷，核與證人即告訴人吉
???貝斯公司之負責人丁○○指述相符，此部分堪信為真。
（二）被告丙○○、甲○○對系爭圖樣並無重製之權利：
???被告丙○○雖辯稱：依雙方交易慣例與默契，告訴人就系
      爭圖樣未支付製版費，即為棄版圖樣，視為放棄著作權，
      故伊對於系爭圖樣有重製之權利云云。查：
  ?１被告丙○○於檢察官偵訊時先供稱：系爭圖樣是吉貝斯公
 ?? 司委託伊公司轉印成花紙，伊與吉貝斯公司負責人丁○○
      有口頭約定，若沒有付版費，則可將圖樣賣予他人，本件
      吉貝斯公司並未支付版費，故可將此圖樣再轉賣予他人等
      語（詳九十二年度發查字第九六六號卷第五六頁），復於
      本院訊問時陳述：告訴人未支付系爭圖樣花紙之版費，即
      為棄版圖樣，視為放棄著作權等語（詳本院卷〈一〉第二
      八頁），被告丙○○嗣於本院訊問時始為：告訴人未付版
      費即為放棄著作權之主張，是否屬實，即有可疑。
    ２另被告丙○○於本院審理時供稱：訂購數量很大之情形，
    ?無須支付製版費（詳本院九十四年三月二十八日審判筆錄
    ?），核與證人丁○○到庭證述：吉貝斯公司向被告丙○○
    ?訂購花紙數量少者或是只訂購一次（例如紀念品），而訂
?    購數量亦少者，均需向被告丙○○支付製版費等語相符（
      詳本院卷〈一〉第一八六頁），且觀諸被告丙○○所提出
      與告訴人吉貝斯公司之歷年交易明細表，被告丙○○與告
      訴人吉貝斯公司於八十九年七月十二日起至九十二年四月
      十一日止之交易紀錄計有三百零四次，其中有十八次交易
      係告訴人有支付版費之情形，於該十八次交易中，有十六
      次屬「字稿」，均僅訂購一次，交易數量至多為一百多張
      ，交易金額，則為數百元至三千多元之間；另二次需給付
      製版費之情形則為被告丙○○於九十一年九月二十日交付
      之「腰帶花」與九十年十月二十六日交付之「大理石紋」
      花紙，就「腰帶花」花紙而言，告訴人僅訂購十七張，一
      張有十二朵，共計二百零四朵，交易金額則為四百七十六
      元，另就「大理石紋」花紙而言，告訴人僅訂購三千朵，
      交易金額則為七千元，綜觀此十八次告訴人須支付製版費
      之交易紀錄，均為告訴人訂購數量甚少之情形，足見證人
      丁○○及被告丙○○所稱：訂購一次或訂購數量少之情形
      ，需支付版費；訂購數量大者，無須支付版費等語，均非
      虛妄。
    ３又被告丙○○於本院訊問時供稱：告訴人就系爭圖樣之花
?    紙僅訂購幾千朵，訂購數量算少；如需支付製版費，會於
      應收帳款對帳單上註明，本件並未通知告訴人支付製版費
      ，亦未向告訴人請求製版費等語（詳前開審判筆錄），則
      依前開證人丁○○及被告丙○○所稱：訂購數量少者需支
      付製版費，訂購數量多者，無須支付製版費之原則，本件
      被告丙○○理應於應收帳款對帳單上請求告訴人支付系爭
      圖樣之製版費，而告訴人亦應支付系爭圖樣之製版費始為
      合理。然被告丙○○既未通知告訴人支付製版費，亦未向
      告訴人請求製版費，告訴人如何知悉須支付系爭圖樣之製
      版費？且於此情形下，若謂視為告訴人放棄系爭圖樣之著
      作財產權，其不合理之處甚明，而告訴人又豈會與被告丙○○為此一對其不利之約定？
    ４再者，被告丙○○雖供稱告訴人僅訂購幾千朵花紙，訂購
      數量算少等語，惟依前開被告丙○○與告訴人間之歷年交
      易明細所示，就「海洋之一」圖樣花紙，告訴人計向被告
      丙○○訂購六次，總交易數量為一萬七千朵，被告丙○○
      則分別於九十年七月十四日（四千朵）、九十年十一月二
      十二日（三千朵）、九十一年五月十六日（二千朵）、九
      十一年九月四日（三千朵）、九十一年十二月二十一日（
      三千朵）、九十二年一月十三日（二千朵）交貨予告訴人
      ，另「旅途之二」圖樣花紙，告訴人則一次訂購七千朵，
      被告丙○○於九十年一月三日交貨予告訴人等情，有前開
      交易明細表乙份附本院卷〈二〉第五０至五一頁可稽，告
      訴人向被告丙○○所訂購系爭圖樣花紙之數量分別多達一
      萬七千朵、七千朵，顯非被告丙○○所稱告訴人訂購數量
      甚少之情形，復參酌前開證人丁○○及被告丙○○所稱：
      訂購數量少者需支付製版費，訂購數量多者，則無須支付
      製版費之原則，本件告訴人既向被告丙○○訂購數量甚多
      之系爭圖樣花紙，自無須支付系爭圖樣之製版費甚明。故
      被告丙○○供稱：告訴人應支付「海洋之一」及「旅途之
      二」之製版費，而未予支付云云，顯非實在。
    ５另參以被告丙○○於本院準備程序及檢察官詰問時均稱：
      未支付製版費即為「棄版圖樣」，即視為放棄著作權等語
      （詳本院卷〈一〉第二八頁、本院卷〈二第一一八頁〉）
      ，本件告訴人既無須支付系爭圖樣之製版費，即無所謂系
      爭圖樣係「棄版圖樣」及告訴人放棄系爭圖樣之著作財產
      權之問題。被告丙○○雖辯稱：其與告訴人歷年交易中，
      有十八次告訴人特別聲明不可做為棄版圖樣，故有支付製
      版費，另二百八十餘次係告訴人同意或默示同意放棄著作
      權，而未支付製版費之情形云云。然由上開交易明細，至
      多僅能證明雙方確有十八次交易有支付製版費，另二百八
      十餘次未支付製版費之事實，並不能證明被告丙○○與告
      訴人間即有就未支付製版費之圖樣，即表示放棄該圖樣之
      著作財產權之交易慣例與默契。況被告丙○○嗣於本院九
      十五年三月二十八日審判時供稱：「『棄版圖樣』是例如
      客人一次拿十個圖案給我，我要配色，如果他不喜歡這個
      顏色，他不要了，這個就是棄版圖樣」等語（詳本院前開
      審判筆錄），此與其前開所述「棄版圖樣」之定義已有不
      同，且如被告丙○○前開所述「棄版圖樣」係指配色不合
      客戶之意之網版，則「棄版圖樣」實係製版時之瑕疵品、
      試驗品，「非棄版圖樣」與「棄版圖樣」之圖樣均相同，
      差別僅在顏色之不同而已，若謂配色不合客戶之意之試驗
      網版即表示客戶放棄該等圖樣之著作財產權，豈不荒謬至
      極。是被告丙○○上述辯稱：告訴人未支付系爭圖樣之製
      版費，視為放棄該等圖樣之著作財產權，伊有重製系爭圖
      樣之權利云云，顯係臨訟杜撰之詞，不足憑信，證人丁○○所為之指述，顯屬信而有徵。
    ６被告甲○○於檢察官偵訊時先供稱：是福興榮轉寫印刷廠
      提供系爭圖樣，並轉印花紙，再用到磁磚上，不知該等圖
      樣是吉貝斯的等語（詳九十二年度發查字第九六六號卷第
      五三頁），後於檢察官偵訊時改稱：丙○○賣伊花紙時就
      有告訴伊，該等圖樣是吉貝斯公司的等語（詳九十三年度
      偵字第二三八七號卷第六七頁），嗣於本院訊問時又稱：
      丙○○說系爭圖樣是棄版圖樣才買的等語（詳本院卷〈一
      〉二七頁），被告甲○○於購買系爭圖樣之花紙時是否知
      悉該等圖樣是告訴人吉貝斯公司所有乙節，先後供述不一
      ，實屬可疑。且告訴人未支付版費之圖樣即為「棄版圖樣
      」，表示告訴人放棄該等圖樣之著作權等語，係被告丙○○臨訟杜撰之詞，業據本院認定如前，足見被告甲○○於
      本院訊問時所稱：丙○○說是棄版圖樣才購買等語，係附
      和被告丙○○之虛構之詞，亦不足採信。而被告甲○○於
      偵查中既已陳述：於向丙○○購買系爭圖樣之花紙時，丙○○曾告知該等圖樣是吉貝斯公司所有等語，此核與被告
      丙○○於偵查中所述相符（詳九十三年度偵字第二三八七
      號卷第六七頁），則被告甲○○所經營之被告甲等公司與
      告訴人吉貝斯公司既同為磁磚製造業者，其明知系爭圖樣
      之著作財產權屬告訴人所有，竟未向告訴人詢問是否有授
      權或同意被告丙○○將上開圖樣轉印成花紙後售予他人，
      即貿然向被告丙○○訂購系爭圖樣之花紙。足見被告丙○○、甲○○二人有共同重製之犯意聯絡，至為顯然。
二、被告丙○○有意圖營利以重製之方法侵害他人之著作財產權
    之犯意：
    被告丙○○於本院審理時陳述：告訴人有說就系爭圖樣日後
    會再陸續下單等語（詳本院前開審判筆錄），然上開「海洋
    之一」圖樣之花紙，告訴人計向被告丙○○訂購六次，被告
    丙○○則分別於九十年七月十四日、九十年十一月二十二日
    、九十一年五月十六日、九十一年九月四日、九十一年十二
    月二十一日、九十二年一月十三日交貨予告訴人等情，已如
    前述，被告丙○○明知告訴人就系爭圖樣會陸續下單，且告
    訴人亦享有上開「海洋之一」圖樣之著作財產權，竟於告訴
    人第二次下單後之九十一年一月間即將「海洋之一」圖樣轉
    印成花紙販售予與告訴人同為磁磚製造業者之被告甲等公司
    ，被告丙○○意圖營利而以重製之方法侵害他人著作財產權
    之犯行，至為灼然。
三、被告甲○○有意圖營利以重製之方法侵害他人之著作財產權
    之犯意及明知為侵害著作權之物而意圖營利而交付之行為：
    被告甲○○向被告丙○○購買系爭圖樣之花紙後，分別於九
    十一年五、六月間，將「海洋之一」（即編號「V708A」）
    之腰帶花磁磚五百片，以每片二十一元之價格販售予吉東鋒
    建材企業有限公司；另於九十一年十月二十一日，將「旅途
    之二」（即編號「7402」）之腰帶花磁磚一百五十片，以每
    片二十一元之價格販售予玉光磁磚行；又於九十一年十月三
    十一日，將「海洋之一」（即編號「V708A」）之腰帶花磁
    磚一百片，以每片二十一元之價格販售予立暐建材行等情，
    業據被告甲○○自承在卷（詳九十三年度偵字第二三八七號
    卷第十七頁），核與證人左耀騰、庚○○及乙○○於本院證
    述情節相符（詳本院卷〈一〉第一九六頁至一九八頁、本院
    卷〈二〉第四二至四三頁、第一一０至一一五頁、第四三至
    四五頁），並有證人左耀騰提出之陳報狀、被告甲等公司出
    具予立暐建材行之九十一年十月份請款單及出貨單各一紙在
    卷可憑，是被告甲○○意圖營利而以重製之方法侵害他人著
    作財產權之犯行及明知系爭圖樣花紙係侵害著作財產權之物
    ，意圖營利而交付之犯行，要無疑義。
四、綜上所述，被告丙○○、甲○○等人上開辯解，顯屬事後卸
    責之詞，均不足採信。本件事證明確，被告等人犯行均堪認
    定，應依法論科。
五、被告等人行為後，著作權法業於九十二年六月六日修正通過
    ，於同年七月九日以華總一義字第○九二○○一二二七○○
    號總統令修正公布施行，並於同年月十一日生效，復於九十
    三年九月一日以華總一義字第○九三○○一五八五九一號總
    統令修正公布施行，並於同年月三日生效，被告行為時著作
    權法第九十一條第二項規定「意圖銷售或出租而擅自以重製
    之方法侵害他人之著作財產權者，處六月以上五年以下有期
    徒刑，得併科新台幣三十萬元以下罰金」，九十二年六月六
    日修正時將該行為移列於該條第一項處罰並做修正為「意圖
    營利而以重製之方法侵害他人之著作財產權者，處五年以下
    有期徒刑、拘役，或併科新臺幣二十萬元以上二百萬元以下
    罰金」，九十三年九月一日該次修正則又規定於該條第二項
    「意圖銷售或出租而擅自以重製之方法侵害他人之著作財產
    權者，處六月以上五年以下有期徒刑，得併科新臺幣二十萬
    元以上二百萬元以下罰金」，至著作權法第一百零一條規定
    ，於上述二次修正時，雖法條文字未修正，惟因上述第九十
    一條規定之構成要件及刑度修正之結果，有關被告福興榮公
    司、甲等公司科處刑罰部分，亦產生法律變更之問題。故被
    告福興榮公司、甲等公司因其代表人有上述重製他人著作財
    產權之行為，亦應依刑法第二條規定，為新舊法之比較。而
    經比較行為時法、中間時法、裁判時法之結果，應適用最有
    利於被告丙○○、甲○○之法律，即九十二年七月九日公布
    施行之修正前著作權法第九十一條第一項（即中間時法）規
    定論處；又被告甲○○明知為侵害著作權之物而意圖營利交
    付之行為後，著作權法業於九十二年七月九日以華總一義字
    第０九二００一二二七００號總統令修正公布施行，並於同
    年月十一日生效，復於九十三年九月一日以華總一義字第○
    九三○○一五八五九一號總統令修正公布施行，並於同年月
    三日生效，行為時著作權法第九十三條第三款規定「以第八
    十七條各款方法之一侵害他人之著作權者，處二年以下有期
    徒刑，得併科新台幣十萬元以下罰金」，而同法第八十七條
    第二款規定「明知為侵害著作權或製版權之物而散布或意圖
    散布而陳列或持有或意圖營利而交付者」，九十二年七月九
    日修正時將該行為移列於第九十一條之一第一項處罰並做修
    正為「意圖營利而以移轉所有權之方法散布著作原件或其重
    製物而侵害他人之著作財產權者，處三年以下有期徒刑、拘
    役，或科或併科新台幣七十五萬元以下罰金」，於九十三年
    九月一日該次修正則又規定於該條第二項「明知係侵害著作
    財產權之重製物而散布或意圖散布而公開陳列或持有者，處
    三年以下有期徒刑，得併科新台幣七萬元以上七十五萬元以
    下罰金」，依刑法第二條第一項但書之規定，互相比較行為
    時法、中間時法、裁判時法之結果，應適用最有利於被告之
    法律，即九十年十一月時二日公布施行之修正前著作權法第
    九十三條第三款（即行為時法）之規定論處。
六、核被告丙○○、甲○○所為，係犯修正前著作權法第九十一
    條第一項之意圖營利而以重製之方法侵害他人著作財產權罪
    ；被告甲○○先後多次意圖營利而交付侵害著作權之物，雖
    該當於修正前著作權法（行為時法）第九十三條第三款之罪
    ，惟被告係意圖營利而重製上開系爭圖樣之花紙，其重製後
    ，進而交付予他人，其交付之輕行為應為重製之重行為所吸
    收，不再論修正前著作權法第九十三條第三款之明知為侵害
    著作權之物而以意圖營利而交付之方式侵害他人之著作權罪
    ，自應專依意圖營利而以重製之方法侵害他人之著作財產權
    罪處斷（最高法院九十三年台上字第九五０號判決意旨參照
    ）。公訴人認被告甲○○所犯上開二罪間，有方法、結果之
    牽連關係，應從一重處斷云云，尚有誤會。核被告福興榮公
    司、甲等公司則應依現行著作權法第一百零一條第一項規定
    ，科以修正前著作權法第九十一條第一項之罰金刑。次按常
    業犯係以犯罪行為為生活之職業，恃之以維生。因之常業犯
    就其犯意而言，係以同一犯罪行為恃以維生之意思，反覆為
    之，具有同一不變犯意之連續性。就其犯罪行為客體內涵觀
    察，客觀上必須具有相當時間之連續性及可確定性，足以為
    生活之職業。因之對於客觀上以偶發、短暫性未具有相當時
    間延續性及可能性之事件，作為犯罪行為客體內涵者，因犯
    罪行為客體內涵客觀上不具延續性及可確定性，既不足以為
    生活之職業，自不足恃之維生，不能論以常業犯（最高法院
    九十二年度臺上字第三八九七號判決意旨參照）。經查：被
    告丙○○、甲○○意圖營利擅自重製之花紙數量僅為一千六
    百朵，數量甚少，其重製之次數僅有一次，客觀上未具有相
    當時間之連續性，僅足認定被告丙○○、甲○○係偶發短暫
    為之，並非反覆以同種類行為為目的之社會活動之職業性犯
    罪，尚難認被告二人係恃重製花紙維生，自不該當於常業犯
    之要件。公訴人認被告甲○○、丙○○均係犯修正前著作權
    法第九十四條以犯同法第九十一條第一項之意圖營利重製罪
    為常業，均容有未洽，惟其基本社會事實相同，爰均依法變
    更起訴法條。被告丙○○及被告甲○○就意圖營利而以重製
    之方法侵害他人著作財產權罪犯行，有犯意聯絡及行為分擔
    ，應論以共同正犯。爰審酌被告丙○○、甲○○二人不尊重
    他人智慧之結晶，擅自侵害他人著作財產權，而獲取利益，
    暨渠等之犯罪動機、目的、手段、重製花紙之數量非多、獲
    利非鉅、犯罪後均飾詞否認犯行，態度不佳、尚未與告訴人
    達成和解等一切情狀，就被告甲○○、丙○○分別量處如主
    文第一項、第二項所示之刑，並諭知易科罰金之折算標準，
    就被告甲等公司、福興榮公司則科處如主文第三項、第四項
    所示之罰金，以資懲儆。
七、公訴意旨另以：被告丙○○與被告甲○○共同販賣系爭圖樣
    之腰帶花磁磚予不特定顧客，因認被告丙○○與被告甲○○
    共同涉犯修正後著作權法第九十一條之一第一項之罪等語。
    按犯罪事實應依證據認定之，無證據不得認定犯罪事實，又
    不能證明被告犯罪者，應諭知無罪之判決，刑事訴訟法第一
    百五十四條第二項、第三百零一條第一項分別定有明文。經
    查：被告丙○○經營福興榮公司，專營網版印刷業務，被告
    甲○○經營甲等公司，則從事磁磚製造業務，是就被告甲○○販賣上有系爭圖樣之磁磚予他人一事，自難認被告丙○○
    與被告甲○○有何犯意之聯絡及行為之分擔。況且證人左耀
    騰、庚○○及乙○○均係向被告甲○○所經營之甲等公司訂
    購系爭圖樣之磁磚等情，業據渠等於本院審理時供述明確，
    故本件並無證據證明被告丙○○有參與販賣甲等公司生產製
    造系爭圖樣之磁磚予他人之事實。此外，本院依職權調查結
    果，復查無其他積極證據足資認定被告丙○○此部分有何違
    反著作權法之犯行，揆諸前揭條文，自屬不能證明被告丙○○犯罪，就此部分本應為無罪判決之諭知，惟公訴人認此部
    分與本件起訴有罪之部分有牽連犯之裁判上一罪關係，爰不
    另為無罪之諭知，附此敘明。
據上論斷，應依刑事訴訟法第二百九十九條第一項前段、第三百
條，修正前著作權法第九十一條第一項，刑法第十一條前段、第
二條第一項但書、第二十八條、第四十一條第一項前段，罰金罰
鍰提高標準條例第二條，判決如主文。
本案經檢察官涂永欽到庭執行職務。
中    華    民    國    95    年    4     月    17    日
                  刑事第十八庭  審判長法?官  李幼妃
                                      法  官  張紹省
                                      法  官  鄭燕璘
以上正本證明與原本無異
如不服本判決應於送達後十日內向本院提出上訴狀
                                      書記官  呂紹明
中    華    民    國    95    年    4     月    17    日
附錄本案論罪科刑法條全文：
修正前著作權法第九十一條
意圖營利而以重製之方法侵害他人之著作財產權者，處五年以下
有期徒刑、拘役，或併科新臺幣二十萬元以上二百萬元以下罰金
。
非意圖營利而以重製之方法侵害他人之著作財產權，重製份數
超過五份，或其侵害總額按查獲時獲得合法著作重製物市價計算
，超過新臺幣三萬元者，處三年以下有期徒刑、拘役，或科或併
科新臺幣七十五萬元以下罰金。
以重製於光碟之方法犯第一項之罪者，處五年以下有期徒刑、拘
役，或併科新臺幣五十萬元以上五百萬元以下罰金。


司法院資訊處製作；財團法人民間司法改革基金會備份。
